【裁判字號】    98,消債更,57
【裁判日期】    980827
【裁判案由】    更生程序
【裁判全文】
臺灣嘉義地方法院民事裁定            98年度消債更字第57號
聲  請  人  甲○○
代  理  人  林國一律師
上列當事人聲請消費者債務清理更生事件，本院裁定如下：
    主  文
債務人甲○○（身分證統一編號：Ｚ000000000號）自民國九十八
年八月二十七日上午十時起開始更生程序。
命本院司法事務官進行本件更生程序。
    理  由
一、按債務人不能清償債務或有不能清償之虞者，得依本條例所
    定更生或清算程序，清理其債務。債務人無擔保或無優先權
    之債務總額未逾新臺幣（下同）1,200萬元者，於法院裁定
    開始清算程序或宣告破產前，得向法院聲請更生。再按債務
    人與金融機構協商成立者，不得聲請更生或清算。但因不可
    歸責於己之事由，致履行顯有重大困難者，不在此限；本條
    例施行前，債務人依金融主管機關協調成立之中華民國銀行
    公會會員辦理消費金融案件無擔保債務協商機制與金融機構
    成立之協商，準用前項之規定。法院開始更生程序之裁定，
    應載明其年、月、日、時，並即時發生效力。法院裁定開始
    更生或清算程序後，得命司法事務官進行更生或清算程序，
    必要時得選任律師、會計師或其他適當之自然人或法人一人
    為監督人或管理人，消費者債務清理條例第3條、第42條第1
    項、第151條第5項、第6項、第45條第1項、第16條第1項分
    別定有明文。
二、聲請意旨略以：聲請人即債務人因有不能清償債務之情事，
    於消費者債務清理條例施行前，曾依中華民國銀行公會會員
    辦理消費金融案件無擔保債務協商機制與銀行成立協商，自
    民國95年9月開始，分80期，利率12.88％，每期總還款金額
    25,341元。然聲請人於懷孕後失業無收入，不得已於96年5
    月毀諾，實屬無從預料防止，顯因不可歸責於己之事由致履
    行顯有重大困難，且聲請人無擔保或無優先權之債務總額未
    逾1,200萬元，復未經法院裁定開始清算程序或宣告破產，
    爰依消費者債務清理條例提出本件更生聲請等語。
三、經查：
(一)聲請人積欠債務總金額約1,472,417元，前於消費者債務清
    理條例施行前，依中華民國銀行公會會員辦理消費金融案件
    無擔保債務協商機制，與銀行成立協商，雙方約定聲請人應
    自95年9月起，每月償還25,341元，分80期，利率12.88％，
    而聲請人共繳納7期至96年4月，並於96年5月確認毀諾等情
    ，有聲請人提出之債權人清冊協議書及無擔保債務還款計畫
    等為證，並有台新國際商業銀行股份有限公司98年8月14日
    民事陳報狀附繳款明細在卷可佐，應可採認。
(二)聲請人主張其前於小吃店上班，因96年3、4月間懷孕而失業
    ，無收入以維生，不得已毀諾等情，經聲請人提出其子梁宥
    學（97年1月8日出生）之全民健康保險重大傷病資料為證，
    依其工作性質當無法於懷孕後繼續保有收入，聲請人之主張
    堪認為真實；而依聲請人提出之綜合所得稅各類所得資料清
    單、財產歸屬資料清單及薪資證明及本院所查之稅務電子閘
    門財產所得調件明細表相勾稽，聲請人於96年度所得總額為
    201,570元，97年度所得總額為17萬元，是聲請人主張每月
    平均收入32,000元乙節，尚無短報，應與其每月領取之保姆
    補助費3,000元合併採認，聲請人之每月收入合計為35,000
    元。
(三)參以行政院內政部所公告97及98年度臺灣省低收入戶最低生
    活費用每人每月為9,829元，則以聲請人每月平均收入
    35,000元扣除上開9,829元後，剩餘25,172元；復查聲請人
    幼子之每月托育費用為14,000元，此據其提出保姆在宅托育
    契約書為證，是此部分再經扣除後，所餘金額為11,172元，
    顯不足清償上揭25,341元之協商還款方案。是聲請人主張其
    有不可歸責於己之事由，致履行前揭協商之清償方案顯有重
    大困難乙節，應屬可採。
四、綜上，本件聲請人於消費者債務清理條例施行前，曾與金融
    機構協商債務清償方案，惟因有不可歸責於己之事由，致履
    行顯有重大困難，已如上述，又查無聲請人有消費者債務清
    理條例第6條第3項、第8條或第46條各款所定駁回更生聲請
    之事由存在，則債務人聲請更生，與法尚無不符，應予准許
    ，並依首開規定命司法事務官進行本件更生程序，爰裁定如
    主文。
中    華    民    國    98    年    8     月    27    日
              民事第一庭    法      官  陳俞婷
上為正本係照原本作成
本件不得抗告
本裁定已於民國98年8月27日10時公告。
中    華    民    國    98    年    8     月    27    日
                            書  記  官  劉怡欣


司法院資訊處製作；財團法人民間司法改革基金會備份。
